臺灣新竹地方法院刑事判決　　　　　　　 96年度訴字第274號
公　訴　人　臺灣新竹地方法院檢察署檢察官
被　　　告　戊○○
　　　　　　丁○○○
共　　　同
選任辯護人　李文傑律師
上列被告等因侵占等案件，經檢察官提起公訴（95年度調偵字第
31號、96年度偵字第1732號），並經本院合議庭裁定進行簡式審
判程序審理，判決如下：
    主      文
戊○○共同連續犯行使偽造私文書罪，處有期徒刑肆月，減為有
期徒刑貳月，如易科罰金，以銀元參佰元即新臺幣玖佰元折算壹
日。緩刑貳年。
丁○○○共同連續犯行使偽造私文書罪，處有期徒刑貳月，減為
有期徒刑壹月，如易科罰金，以銀元參佰元即新臺幣玖佰元折算
壹日。緩刑貳年。
    事      實
一、緣乙○○、甲○○、陳文和、陳文壽、陳文泰、戊○○與丙○○均係陳明圖與丁○○○夫妻之子女，陳明圖於生前，財
    產係由丁○○○持有保管，陳明圖於民國93年2月5日去世後
    ，乙○○、甲○○、陳文和、陳文壽、陳文泰、戊○○、丙○○及丁○○○均係陳明圖之繼承人，戊○○、丁○○○竟
    共同基於意圖為自己不法所有之概括犯意聯絡，未經乙○○
    、甲○○、陳文泰、丙○○之同意，丁○○○即授意由戊○○連續於93年2月26日、同年3月23日、同年4月12日，持丁○○○所保管之原陳明圖所有之玉山商業銀行股份有限公司
    新竹分公司（下稱玉山銀行新竹分行）帳號0000000000000
    號與臺灣郵政股份有限公司新竹東門郵局（下稱新竹東門郵
    局）局號0000000、帳號0000000號之存摺各1本及陳明圖印
    鑑章前往上開銀行、郵局，以盜蓋陳明圖印鑑章於取款憑條
    之方式，偽造金額各為新臺幣（下同）4,213元、3,000元及
    7,000元取款憑條各1紙，表示陳明圖提領款項之意，持以向
    上開銀行或郵局之不知情承辦人員行使，據以提領陳明圖存
    放於上開銀行及郵局之4,213元、7,000元及3,000元款項，
    合計14,213元，足生損害於乙○○、甲○○、丙○○、陳文
    泰及玉山銀行新竹分行、臺灣郵政新竹東門郵局對於客戶帳
    務管理之正確性；戊○○並將所提領之4,213元款項轉帳匯
    入丁○○○之玉山銀行新竹分行帳號0000000000000號帳戶
    內，及將現金3,000元及7,000元交給丁○○○，而共同將前
    開款項予以侵占入己。
二、案經乙○○、甲○○及丙○○訴請臺灣新竹地方法院檢察署
    檢察官偵查起訴。
　　理　　　由
一、程序部分：本件被告戊○○、丁○○○所犯偽造私文書罪、
    侵占罪，並非死刑、無期徒刑、最輕本刑為3 年以上有期徒
    刑之罪，或高等法院管轄第一審之案件，被告等於本院準備
    程序進行中，就被訴事實為有罪之陳述，經本院合議庭認合
    於新修正刑事訴訟法第273條之1第1 項之規定，裁定進行簡
    式審判程序，合先敘明。
二、認定被告犯罪之理由：訊據被告對於上揭事實迭於本院準備
    程序、審理時坦承不諱，核與告訴人乙○○、甲○○及丙○○指訴、證人陳文泰證述之情節相符（參95年度調偵字第31
    號卷第402、414頁），並有繼承系統表、陳明圖戶籍謄本影
    本、財政部臺灣省北區國稅局遺產稅免稅證明書影本各1份
    （見94年度發查他字第27號卷第14、15、188頁）、玉山商
    業銀行存摺取款憑條及存款憑條之影本各1紙、玉山銀行新
    竹分行94年4月21日玉新竹字第05032806號函附之丁○○○
    帳號0000000000000號帳戶之存戶交易明細表1份（見95年度
    調偵字第31號卷第310頁、第481、482頁）、客戶歷史交易
    清單、中華郵政股份有限公司新竹郵局95年7月28日竹營字
    第0950100752號函附之存簿儲蓄金帳戶提款單影本2份（見
    95年度調偵字第31號卷第124頁、第307頁），是被告等前開
    自白堪信與事實相符。本件事證明確，被告等犯行洵堪認定
    ，應予論罪科刑。
三、論罪科刑之理由：
  (一)按人之權利能力，始於出生，終於死亡。被告丁○○○固於
    陳明圖生前獲陳明圖授權保管持有陳明圖之財產，然於陳明
    圖死亡後，即不得再以陳明圖名義為行為，被告二人於陳明
    圖死亡後，未經全體繼承人同意，以陳明圖名義製作取款憑
    條、提款單並持以向玉山銀行、新竹東門郵局領款，自足生
    損害於乙○○、甲○○、丙○○、陳文泰及玉山銀行、新竹
    東門郵局對於客戶帳務管理之正確性。
  (二)核被告二人所為，均係犯刑法第216條、第210條行使偽造私
    文書罪及第335條第1項之侵占罪。
  (三)被告二人盜用印章之行為屬偽造私文書之部分行為，偽造私
    文書之低度行為，為行使之高度行為所吸收，均不另論罪。
  (四)被告等行為後，刑法第28條、第31條第1項已有修正，修正
    後第28條僅是文字變更，對被告並無影響，修正後第31條第
    1項則增列得減輕其刑，對被告戊○○較為有利，故依刑法
    第2條第1項但書，應適用修正後刑法第28條、第31條第1項
    規定。被告戊○○與持有陳明圖財產之被告丁○○○共犯侵
    占犯行部分，應依刑法第31條第1項論以正犯。被告二人就
    上開行使偽造私文書、侵占犯行均有犯意聯絡行為分擔，均
    應論以共同正犯。
  (五)被告等行為後，刑法第55條後段牽連犯、第56條連續犯之規
    定，均已刪除，以修正前之規定對被告等有利，故應適用修
    正前刑法第55條後段、第56條規定。被告等先後3次行使偽
    造私文書及侵占犯行，均時間密接，方法相同，顯均係基於
    概括犯意反覆為之，觸犯構成要件相同之罪，均為連續犯，
    應依刑法第56條規定論以一罪，並均依法加重其刑。其等所
    犯上開行使偽造私文書罪及連續侵占罪之間，有方法結果之
    牽連關係，應依刑法第55條後段牽連犯之規定，從一重之行
    使偽造私文書罪處斷。
  (六)被告丁○○○係13年3 月10日出生，為年滿80歲之人，有戶
    籍謄本影本一份附卷為憑（見94年度發查字第27號卷第15頁
    ），爰依第18條第3項規定減輕其刑。
  (七)刑法第41條第1項原規定：「犯最重本刑為5年以下有期徒刑
    以下之刑之罪，而受6個月以下有期徒刑或拘役之宣告，因
    身體、教育、職業、家庭之關係或其他正當事由，執行顯有
    困難者，得以1元以上3元以下折算一日，易科罰金。但確因
    不執行所宣告之刑，難收矯正之效，或難以維持法秩序者，
    不在此限。」、第2項規定：「併合處罰之數罪，均有前項
    情形，其應執刑之刑逾6月者，亦同」。依修正前罰金罰鍰
    提高標準條例第2條前段規定，應就原定數額提高為100倍折
    算1日，則被告行為時之易科罰金折算標準，應以銀元300元
    即新臺幣900元折算1日。刑法修正後，第41條第1項改為：
    「犯最重本刑為5年以下有期徒刑以下之刑之罪，而受6個月
    以下有期徒刑或拘役之宣告者，得以新臺幣1000元、2000元
    或3000元折算1日，易科罰金。但確因不執行所宣告之刑，
    難收矯正之效，或難以維持法秩序者，不在此限。」、第2
    項改為：「前項規定於數罪併罰，其應執行之刑未逾6月者
    ，亦適用之」。比較修法前後易科罰金之折算標準及數罪併
    罰應執行之刑逾6月是否仍可易科罰金等事項，以修正前之
    規定對被告有利。至該條第1項關於執行之限制，雖新法刪
    除「因身體、教育、職業、家庭之關係或其他正當事由，執
    行顯有困難者」之規定，似乎較有利於被告，惟自該條文修
    正理由可知，立法者傾向於將易科罰金範圍擴大，由法官單
    純從避免短期自由刑弊害方面去思考是否准許易科罰金，至
    於個案中如何執行易科罰金，檢察官仍可依該條項但書之規
    定，審酌是否具有「確因不執行所宣告之刑，難收矯正之效
    ，或難以維持法秩序」等事由，而為准許或駁回易科罰金之
    聲請，對被告並未較為有利，故仍以修正前易科罰金之規定
    對被告較為有利。
  (八)爰審酌被告等與告訴人為母子、兄弟姊妹之至親關係，所侵
    占金額非鉅，惡性非重，犯罪後承認犯行，態度良好，被告
    戊○○係承被告丁○○○之意而犯本件，告訴人表示願原諒
    被告丁○○○等一切情狀，分別量處如主文前段所示之刑。
  (九)被告二人所犯本件犯行，行為時間係在96年4月24日以前，
    依據中華民國九十六年罪犯減刑條例第2條第1項第3款之規
    定，應減其刑期二分之一；另依據同條例第9條之規定及依
    修正前刑法第41條第1項之規定，諭知易科罰金之折算標準
    。
  (十)被告二人行為時雖在新刑法實施前，但新法施行後，緩刑之
    宣告，應適用新法第74條之規定（最高法院95年5月23日刑
    事庭第8次會議決議參照）。被告二人前均未曾受有期徒刑
    以上刑之宣告，有臺灣高等法院被告前案紀錄表2份附卷可
    憑，其等素行良好，係因一時失慮而犯本件，犯後已深知悔
    悟，是被告歷經此次偵審程序及科刑判決之教訓後，當已知
    所警惕，而無再犯之虞，故本院認上開對其等所宣告之刑，
    均以暫不執行為適當，爰均併依刑法第74條第1項第1款宣告
    緩刑2年，以啟自新。
四、適用法律：
  (一)刑事訴訟法第273條之1第1項、第299條第1項前段。
  (二)刑法第2條第1項、刑法第335條第1項、第216條、第210 條
    、第28條、第31條、第18條第3項、第74條第1項第1款、修
    正前刑法第56條、第55條後段、第41條第1項。
  (三)中華民國九十六年罪犯減刑條例第7條、第9條。
本案經檢察官侯少卿到庭執行職務。
中　　華　　民　　國　　96　　年　　12　　月　　7 　　日
                  刑事第六庭    法　官　黃美盈
以上正本證明與原本無異。
如不服本判決，應於送達後10日內向本院提出上訴狀。
中　　華　　民　　國　　96　　年　　12　　月　　7 　　日
                                書記官  吳美雲
附錄本案罪科刑法條全文：
刑法第335條第1項
意圖為自己或第三人不法之所有，而侵占自己持有他人之物者，
處5年以下有期徒刑、拘役或科或併科1000元以下罰金。
刑法第216條
行使第210條至第215條之文書者，依偽造、變造文書或登載不實
事項或使登載不實事項之規定處斷。
刑法第210條
偽造、變造私文書，足以生損害於公眾或他人者，處五年以下有
期徒刑。
